【裁判字號】    97,消債更,171
【裁判日期】    980206
【裁判案由】    聲請更生程序
【裁判全文】
臺灣嘉義地方法院民事裁定           97年度消債更字第171號
聲  請  人  甲○○
代  理  人  黃逸柔律師
上列當事人因消費者債務清理事件聲請更生，本院裁定如下：
    主  文
債務人甲○○（身分證統一編號：Ｚ000000000號）自民國九十八
年二月六日下午五時起開始更生程序。
    理  由
一、按債務人不能清償債務或有不能清償之虞者，得依本條例所
    定更生或清算程序，清理其債務，消費者債務清理條例（下
    稱同條例）第3條定有明文。再按債務人與金融機構協商成
    立者，不得聲請更生或清算。但因不可歸責於己之事由，致
    履行顯有重大困難者，不在此限；本條例施行前，債務人依
    金融主管機關協調成立之中華民國銀行公會會員辦理消費金
    融案件無擔保債務協商機制與金融機構成立之協商，準用前
    項之規定；債務人無擔保或無優先權之債務總額未逾新臺幣
    1200萬元者，於法院裁定開始清算程序或宣告破產前，得向
    法院聲請更生；法院開始更生程序之裁定，應載明其年、月
    、日、時，並即時發生效力，同條例第151條第5、6項，第
    42條第1項及第45條第1項亦定有明文。
二、本件債務人主張其有不能清償債務情事，前雖曾依金融主管
    機關協調成立之中華民國銀行公會會員辦理消費金融案件無
    擔保債務協商機制，與最大債權銀行聯邦商業銀行於民國95
    年4月14日間成立協商，每月應償還新臺幣（下同）1萬6,32
    8元，協商條件全由銀行擬定，債務人無討價之空間，又債
    務人當時每月收入僅1萬,8422 元，扣除每月必要支出房租
    3,000元、水電費1,500元、電話費1,500元、燃料費125元、
    補習費6,500元、伙食雜支費3,000元、生活費1萬5,000元、
    保險費4,600元、房屋稅190元、油料費1,500元，所剩顯不
    足以清償依前揭協商所應清償之債務金額，致債務人現尚有
    債務未為清償，且其無擔保或無優先權之債務總額未逾
    1,200萬元，復未經法院裁定開始清算程序或宣告破產，爰
    向鈞院聲請更生等語。
三、經查，上揭債務人目前負欠債務156萬7,446元，曾與聯邦商
    業銀行成立協商，約定每月償還1萬6,328元，債務人自95年
    5月起繳款，迄96年8月10日未依約定繳款毀諾等情，有聯邦
    商業銀行97年10月8日陳報狀所負之協議書1紙在卷可稽，堪
    可認定。債務人95年收入為22萬2,139元，96年收入為22萬
    2,000元，債務人之配偶乙○○95年收入為39萬5,158元，96
    年收入為38萬7,650元，此有稅務電子閘門財產所得調件明
    細表可稽，故債務人、乙○○平均每月收入各1萬8,506元、
    3萬2,617元，本院認為乙○○收入不豐，債務人亦應負擔家
    庭生活費用之三分之一。基此，債務人之每月收入1萬8,506
    元，扣除前揭協商所必需償還之1萬6,328元，僅餘2,178元
    ，顯然無法負擔每月必要支出。是債務人主張其有不可歸責
    於己之事由，致履行前揭協商之清償方案顯有重大困難乙節
    ，應可相信。此外，本件又查無聲請人有同條例第6條第3項
    、第8條或第46條各款所定駁回更生聲請之事由存在，則聲
    請人聲請更生，與法尚無不符，應予准許，並依同條例第16
    條第1項之規定命司法事務官進行。
中    華    民    國    98    年    2     月    6     日
                  民一庭法  官  張鶴齡
上為正本係照原本作成。
本件不得抗告。
本裁定已於98年2月6日下午5時公告。
中    華    民    國    98    年    2     月    6     日
                        書記官  馮澤文


司法院資訊處製作；財團法人民間司法改革基金會備份。
